臺灣高等法院刑事裁定
110年度交聲再字第15號
再審聲請人
即受判決人  李利英



代  理  人  劉韋廷律師
            黃正龍律師                  
上列聲請人因公共危險等案件，對於本院107年度交上訴字第241
號，中華民國109年2月11日所為之第二審確定判決（臺灣臺北地
方法院107年度交訴字第18號，起訴案號：臺灣臺北地方檢察署1
07年度調偵字第392號），聲請再審，本院裁定如下：
    主  文
再審之聲請駁回。 
    理  由
一、按民國109年1月8日修正公布，同月10日施行之刑事訴訟法
    增訂第429條之2前段規定，聲請再審之案件，除顯無必要者
    外，應通知聲請人及其代理人到場，並聽取檢察官及受判決
    人之意見。本院已依法傳喚再審聲請人即受判決人李利英 
    及其代理人到場，並聽取檢察官、受判決人及代理人之意見
    （見本院卷第69頁至第71頁），合先敘明。
二、聲請意旨略以：
（一）自實務見解闡釋可知，本案聲請人即受判決人李利英是否
      構成肇事逃逸，首應究明者為受判決人是否確為「故意逃
      逸」。以本案言，受判決人確因駕駛汽車撞擊告訴人鍾郁
      秀，導致鍾郁秀受有體傷，且受判決人亦駕車離開現場，
      然「駕車離開現場」與「故意逃逸」究非相等，且受判決
      人亦已提出其「行經肇事路口靠邊停後，自汽車後照鏡並
      未見鍾郁秀坐在椅子上」之抗辯，若受判決人之抗辯屬實
      ，則本案事實將為：「受判決人肇事後，未見鍾郁秀，亦
      無從留置現場為即時救護」，則「駕車離開現場」之行為
      即非肇事逃逸罪所欲規範之「故意逃逸」行為，自無法以
      肇事逃逸罪繩之。
（二）惟查，遍尋原確定判決卷證，均未見針對受判決人前開抗
      辯之相關證據調查，而自鍾郁秀陳述之「走過馬路後坐在
      距離路口甚近之露天紅磚道上之椅子」，經查詢GOOGLEMA
      P於106年4月之街景（參再證1）可知，該木椅並非直接設
      置於露天紅磚道上，而係「與一旁地下停車場入口車道匝
      門平行」之處，視觀察角度不同，極有可能遭遮蔽而無法
      查知。
（三）又自台北市政府都市發展局土地使用分區申請及查詢系統
      中之地籍套繪查詢系統（參再證2）可知，興隆路之路寬
      為22公尺，則受判決人駛越肇事路口並停車靠邊，與其同
      側之二車道合計至寬10公尺出頭，而依車輛安全檢測標準
      第1點第2項第1款規定，受判決人所駕駛之車輛型式為「
      以載乘人客為主之四輪以上車輛，且其座位數（含駕駛座
      ）未逾九座者」之Ml車輛，其後視鏡之安裝規範，依同標
      準第23點第4項第1款以及第7點第3項第1款規定，應強制
      安裝駕駛側車外視鏡III類（即俗稱之左右後照鏡），而
      「駕駛側車外視鏡III類，應能在水平路面上看見車輛駕
      駛側一段寬度至少為四公尺寬之視野區域，該視野區域邊
      界與車輛縱向中心面平行，且與車輛駕駛側最外側點相切
      ，並從駕駛者眼點後方二○公尺處往後延伸。」而且，需
      可看到1公尺寬之道路視野，該視野區域以與車輛縱向中
      心面平行且與車輛駕駛側最外側相切之平面為邊界，並從
      駕駛者眼點後方四公尺處往後延伸。」以駕駛者即受判決
      人眼點為基準以觀，輔以肇事路口之單側同向路幅至多僅
      為10公尺，則不論受判決人肇事後係停靠於路邊、路中或
      內側車道，均無法以視野區域即可觀察得知該木椅之狀況
      ，甚至根本無法觀察得知有該木椅之存在，此亦與受判決
      人之陳述吻合，然此事實，原確定判決均未詳加調查。
（四）綜上，現場木椅之位置，對受判決人是否確實於肇事後係
      基於「逃逸故意」而離開現場，實至關重要，蓋肇事逃逸
      罪之法定刑甚重，應經審慎縝密之調查，就構成要件與相
      關事實逐一調查後方得認定，倘若該木椅之位置，以合法
      之車輛視野言，無論轉頭查看或以車側照後鏡查看，均無
      法看見該木椅，遑論當時坐在木椅上之鍾郁秀，則受判決
      人駕車離開肇事現場之行為，即已難認係基於逃逸之故意
      而為，原確定判決認定之「受判決人左轉開過肇事路口後
      沿路邊行駛，與鍾郁秀身處之紅磚道係在同一側，且無建
      築物遮蔽，應無未能看到鍾郁秀坐在椅子上之情形」是否
      屬實，即非無疑，是本案參酌前開新證據，確實綜合判斷
      下，已可對原確定判決所認定之事實產生合理懷疑，依前
      開刑事訴訟法規定以及實務判決闡釋，應認有開始再審之
      事由，而應為開始再審之裁定，至為顯然。
（五）總結上述，本案確實存有新證據，可合理相信受判決人確
      實客觀上無法觀測現場路旁之木椅，從而其離開肇事現場
      之事實，是否確係基於逃逸之故意，已非無疑，而與卷内
      舊證據綜合評價後，已得合理懷疑原確定判決所認定之犯
      罪事實，從而有「得合理相信足使受判決人應受較有利判
      決之情況」，符合刑事訴訟法第420條第1項第6款之規定
      ，應有開始再審之事由，爰狀請鈞院鑒核，賜為准予開始
      再審之裁定，以維權益，俾符法制云云。
三、按刑事訴訟法第420條第1項第6款規定：有罪之判決確定後
    ，因發現新事實或新證據，單獨或與先前之證據綜合判斷，
    足認受有罪判決之人應受無罪、免訴、免刑或輕於原判決所
    認「罪名」之判決者，為受判決人之利益，得聲請再審。又
    同條第3項規定：第1項第3款之新事實或新證據，指判決確
    定前已存在或成立而未及調查斟酌，及判決確定後始存在或
    成立之事實、證據；且該事證本身可單獨或結合先前已經存
    在卷內之各項證據資料，予以綜合判斷觀察，合理相信足以
    動搖原有罪之確定判決，而為受判決人無罪、免訴、免刑或
    輕於原判決所認罪名之判決者，始得聲請再審（最高法院10
    4年度台抗字第203號、第231號裁定意旨參考）。而刑事訴
    訟法第421條所謂「足生影響於判決之重要證據漏未審酌之
    重要證據」，經參酌新修正（新法於104年2月4日公布）刑
    事訴訟法第420條第1項第6款、第3項之修法意旨，係指將該
    證據單獨或與先前之證據綜合判斷，亦即應將相關新舊證據
    相互印證、互為補強後，予以綜合評價是否足以動搖原確定
    判決。且所謂「漏未審酌」之證據存在時點，則不論是判決
    確定前已存在或成立而未及調查斟酌，或判決確定後始存在
    或成立之證據（此情形當然係原確定判決所未及調查斟酌）
    ，均無不可，易言之，此之新證據「存在時點」不應再有限
    制（併參立法院院總第161號委員提案第16546號議案關係文
    書之修法理由），俾能實質有效保障人民訴訟權。惟苟事實
    審法院依調查之結果，本於論理法則、經驗法則及證據法則
    ，經取捨證據後認定事實者，既對卷附證據資料為價值判斷
    ，而對被告不利之證據採酌據為論罪之依據，至其餘與前開
    論罪證據不相容之供述，縱屬對被告有利，仍無證據價值而
    不採，此係有意不採，並非疏而漏未審酌，尚不得據為聲請
    再審之理由。又依該條規定聲請再審者，指該證據於案情有
    重要關係且未經審酌者而言，如證據業經法院本其自由心證
    予以取捨及判斷，僅係對此持相異評價，即不能以此為由聲
    請再審，應予辨明。　　　
四、本院之理由：
（一）原確定判決認定受判決人有公共危險之犯行，係依憑受判
      決人之供述、證人即告訴人鍾郁秀之證述，及M3監理車籍
      資料查詢、現場照片、監視器畫面擷取照片、臺北市立萬
      芳醫院診斷證明書、萬芳醫院門診紀錄單、原審勘驗本案
      現場監視器光碟之勘驗筆錄，並詳為說明受判決人有原確
      定判決事實欄所載之公共危險等犯行之認定理由，並就受
      判決人所提之各項辯解，亦逐一說明其不可採信之理由，
      有該判決書在卷可按（見本院卷第29頁至第41頁），其認
      事用法尚無違誤。
（二）受判決人雖提出再證1及再證2，欲證鍾郁秀陳述其遭受判
      決人駕車撞擊後，走過馬路坐在路旁紅磚道上之椅子，因
      該椅子與一旁地下停車場入口閘門平行，導致受判決人有
      可能因車輛視野遭遮蔽，無論轉頭查看或以車測後照鏡看
      ，均無法查知其仍在現場附近云云。惟原確定判決所認定
      之事實係受判決人肇事後，雖見鍾郁秀因受撞擊跌坐於地
      ，已知鍾郁秀可能因此受有傷害，竟仍基於駕駛動力交通
      工具肇事致人受傷而逃逸之犯意，於上揭時、地，未對鍾
      郁秀採取救護或其他必要措施，亦未留下個人資料及聯絡
      方式，也未得到鍾郁秀之同意，即於員警到場處理前逕自
      駕車離去。復於理由內詳為說明受判決人有肇事逃逸之構
      成要件：受判決人於案發時、地，有駕駛汽車以車頭自後
      撞擊鍾郁秀，致鍾郁秀雙腳離地後臀部著地跌坐在該處行
      人穿越道上，而行人行走於道路時，倘突遭其他行駛中之
      車輛自後撞擊，該行人將因該撞擊而可能受有輕重不等之
      傷害，乃符合眾所週知之經驗法則。又鍾郁秀於第一審審
      理時證稱：我遭撞擊後，忍痛爬起來，看到肇事車輛快速
      開走，並未停下，肇事駕駛沒有下車，當時天色很亮，下
      著毛毛雨，視線清楚，我撐著亮黃色的雨傘，走過馬路後
      在露天的紅磚道上往正前方直走一下就到椅子，椅子離路
      口很近，我就坐在椅子上等警察和救護車來才上救護車等
      語（見第一審卷第185頁至第193頁），足認受判決人肇事
      後確未停車查看即駕車駛離現場。受判決人雖辯稱其在轉
      彎後有在路邊稍停一下，並未由車內後視鏡看到鍾郁秀，
      才將車開走云云，惟當時係日間自然光線、視距良好一節
      ，已據原確定判決之第一審勘驗本案現場監視器光碟之勘
      驗筆錄（見第一審卷第182頁至第183頁、第211頁至第216
      頁）在卷可佐，以當時現場光線充足，視線良好之情形下
      ，鍾郁秀復撐用顏色鮮明之黃色雨傘，走過馬路後坐在距
      離路口甚近之露天紅磚道上之椅子，受判決人左轉開過肇
      事路口後沿路邊行駛，與鍾郁秀所身處之紅磚道係在同一
      側，且無建築物遮蔽，應無未能看到鍾郁秀坐在椅子上之
      情形。何況受判決人初於警詢時供稱：我是由後視鏡看後
      方，未見遭我車碰撞之女子，我想該女子應該沒什麼事，
      我即駕車駛離現場等語（見偵字卷第3頁反面至第4頁）；
      嗣於偵訊又陳稱：當時我的孫子在車上，因孫子膽子很小
      ，我怕下車後孫子會不安，而當時是尖峰時間，我也不方
      便下車等語（見調偵字卷第5頁反面）。以受判決人之前
      後供詞，均可見受判決人肇事後確實在肇事後未曾下車查
      看，其未下車之舉皆係出於自己利益之考量，而非因未尋
      見鍾郁秀始未下車。是受判決人此部分所辯，顯係事後圖
      卸飾詞，自非可採，亦據原判決定判決予以審駁（見原確
      定判決第7頁至第8頁）。即原確定判決已詳為說明案發時
      受判決人主觀上知悉鍾郁秀受有傷害，係因擔心自己的孫
      子害怕，所以未下車察看，並非係受判決人所指未看到鍾
      郁秀，是受判決人提出再證1及再證2主張路旁之椅子與一
      旁地下停車場入口閘門平行，導致受判決人因車輛視野遭
      遮蔽，無論轉頭查看或以車測後照鏡看，均無法看見坐在
      該木椅上之鍾郁秀，並非刑事訴訟法第420條第1項第6款
      所定之「新證據」甚明。
（三）綜上所述，聲請再審意旨所陳，無非係對於原確定判決依
      憑卷內事證綜合判斷所為之採證認事職權適法行使，徒憑
      己意，持相異評價，並未檢附任何證據，或其所稱之新證
      據，無論單獨或結合先前已經存在之卷內各項證據資料，
      予以綜合判斷觀察，並不足以動搖原有罪確定判決，與刑
      事訴訟法第420條第1項第6款所定之得聲請再審事由有間
      ，其再審之聲請為無理由，應予駁回。　
五、至於代理人於開庭時代受判決人家屬表達：受判決人年事已
    高，又患有失智、重聽，是否適合執行等語（見本院卷第70
    頁) ，然是否適合執行乃尚與本件再審是否應准許無關，如
    認有不宜執行問題，亦應另行聲請由執行檢察官依法處理，
    附此敘明。
據上論斷，應依刑事訴訟法第434條第1項，裁定如主文。
中　　華　　民　　國　　110 　年　　7 　　月　　15　　日
                  刑事第二十庭  審判長法　官  王復生
                                      法　官  張紹省
                                      法　官  遲中慧
以上正本證明與原本無異。
如不服本裁定，應於裁定送達後10日內向本院提出抗告狀。
                                      書記官  鄭巧青
中　　華　　民　　國　　110 　年　　7 　　月　　15　　日